【裁判字號】    99,易,483
【裁判日期】    990818
【裁判案由】    違反毒品危害防制條例
【裁判全文】
臺灣彰化地方法院刑事判決               99年度易字第400號
公  訴  人  臺灣彰化地方法院檢察署檢察官
被      告  甲○○
上列被告因違反毒品危害防制條例案件，經檢察官提起公訴（99
年度毒偵字第478 號、第664 號），被告於準備程序進行中就被
訴事實均為有罪之陳述，經合議庭裁定改行簡式審判程序，本院
合併審理並判決如下：
    主    文
甲○○施用第二級毒品，累犯，處有期徒刑捌月，扣案塑膠袋壹
個、吸食器壹個、吸管壹支、塑膠短管貳支內殘留之甲基安非他
命殘渣均沒收銷燬之、塑膠袋壹個、吸食器壹個、吸管壹支、塑
膠短管貳支均沒收；又施用第二級毒品，累犯，處有期徒刑捌月
，扣案之甲基安非他命壹包（驗餘淨重零點柒陸玖伍公克）沒收
銷毀之、上開包裝用之外包裝袋壹個、玻璃吸食器壹支及塑膠鏟
管壹支均沒收。主刑部分應執行有期徒刑壹年貳月。
    犯罪事實
一、甲○○前於民國96年間因施用毒品案件，經本院分別以96年
    度易字第1368號、第1448號判決判處有期徒刑6 月、7 月確
    定，嗣並經本院以97年度聲字第1237號裁定其應執行有期徒
    刑10月確定，經送監執行，甫於98年4 月17日縮短刑期執行
    完畢。其曾於88年間因施用毒品案件，經裁定送觀察、勒戒
    後，因認無繼續施用毒品之傾向，於88年3 月10日執行完畢
    釋放，並由臺灣嘉義地方法院檢察署檢察官以88年度偵字第
    1793號為不起訴處分確定；又於上開觀察、勒戒執行完畢釋
    放後5 年內之93年間因施用毒品案件，經本院以93年度彰簡
    字第328 號判決判處有期徒刑3 月確定，經送監執行，於93
    年11月9 日執行完畢出監。詎其猶不知悔改，復基於施用第
    第二級毒品甲基安非他命之犯意，先後為以下犯行，並分別
    為警查獲：
（一）於99年3 月11日23時許，在其位於彰化縣鹿港鎮○○里○
      ○路13巷4 號住處，以將甲基安非他命置於玻璃球內點火
      燃燒吸食煙霧之方式，施用第二級毒品甲基安非他命1 次
      。嗣於99年3 月12日凌晨1 時30分許，警方得與甲○○同
      住之父陳永發同意至甲○○上開住處搜索時，當場扣得其
      所有供施用甲基安非他命所用且內含甲基安非他命殘渣之
      塑膠袋1 個、吸食器1 個、吸管1 支及塑膠短管2 支，經
      徵得其同意後採尿送驗，結果確呈安非他命及甲基安非他
      命陽性反應，始悉上情。
（二）於99年4 月5 日中午12時許，在其位於彰化縣鹿港鎮○○
      里○○路13巷4 號住處，以將甲基安非他命置於玻璃球內
      點火燃燒吸食煙霧之方式，施用第二級毒品甲基安非他命
      1 次。嗣為警於同日中午12時時30分許在上開住處內查獲
      ，並扣得其所有之第二級毒品甲基安非他命1 包（驗餘淨
      重0.7695公克）及其所有供施用甲基安非他命所用之玻璃
      球吸食器1 支及塑膠鏟管1 支，經徵得其同意後採尿送驗
      ，結果確呈安非他命及甲基安非他命陽性反應，始悉上情
      。
二、案經彰化縣警察局鹿港分局報告臺灣彰化地方法院檢察署檢
    察官偵查起訴。
    理  由
一、本件被告甲○○所涉為死刑、無期徒刑、最輕本刑為3 年以
    上有期徒刑或高等法院管轄第一審案件以外之罪，並於本院
    行準備程序時就被訴事實為有罪之陳述，本院合議庭依刑事
    訴訟法第273 條之1 第1 項規定，裁定改由受命法官獨任行
    簡式審判程序，先予敘明。
二、訊據被告對於上開事實均坦承不諱，且犯罪事實一（一）部
    分，有詮昕科技股份有限公司99年3 月30日報告編號000000
    00號濫用藥物尿液檢驗報告（詳99年度毒偵字第478 號卷第
    13頁）、彰化縣警察局鹿港分局委託檢驗尿液代號與真實姓
    名對照表（鹿警分偵字第0990005858號卷第9 頁）各1 紙在
    卷可憑；又扣案之塑膠袋1 個、吸食器1 個、吸管1 支及塑
    膠短管2 支，經本院送鑑結果，其內確殘留甲基安非他命成
    分，此有憲兵司令部刑事鑑驗中心99年6 月29日憲直刑鑑字
    第0990001265號函附卷可佐。犯罪事實一（二）部分，有詮
    昕科技股份有限公司99年4 月16日報告編號00000000號濫用
    藥物尿液檢驗報告（99年度毒偵字第664 號卷第22頁）、彰
    化縣警察局鹿港分局委託檢驗尿液代號與真實名對照認證單
    （鹿警分偵字第0990007918號卷第14頁）各1 紙在卷可憑；
    另扣案之透明結晶1 包經送行政院衛生署草屯療養院鑑驗，
    確含有第二級毒品甲基安非他命成分（驗餘淨重0.7695公克
    ），此有行政院衛生署草屯療養院99年4 月27日草療鑑字第
    0990400236號鑑定通知書1 份（同上偵卷第23頁）附卷可考
    ，並有玻璃吸食器1 支及塑膠鏟管1 支扣案可證。足認被告
    自白與事實相符，本件事證明確，被告犯行均堪認定。
三、按毒品危害防制條例就施用毒品者，僅限於「初犯」及「5
    年後再犯」二種情形，始應先經觀察、勒戒或強制戒治程序
    。倘被告於5 年內已再犯，經依法追訴處罰，縱其第3 次（
    或第3 次以上）再度施用毒品之時間，在初犯經觀察、勒戒
    或強制戒治執行完畢釋放5 年以後，已不合於「5 年後再犯
    」之規定，且因已於「5 年內再犯」，顯見其再犯率甚高，
    原實施觀察、勒戒或強制戒治，已無法收其實效，即應依毒
    品危害防制條例第10條處罰（參照最高法院95年度第7 次刑
    事庭會議決議、97年度第5 次刑事庭會議決議意旨）。經查
    ，本案被告前因施用毒品案件，經送觀察、勒戒後，於88年
    3 月10日執行完畢；又於觀察、勒戒執行完畢釋放後5 年內
    ，再因施用毒品等案件，經本院判處有期徒刑確定，復為本
    件施用毒品犯行經警查獲，揆諸前開說明，自與前揭條例第
    20條第3 項之規定僅得適用於「5 年後再犯」之情形不符，
    公訴人就被告本案施用毒品之犯行提起公訴，核無違誤，自
    應由本院依法判決。
四、核被告所為，均係犯毒品危害防制條例第10條第2 項之施用
    第二級毒品罪。被告施用第二級毒品前後持有第二級毒品之
    低度行為，應為其施用第二級毒品之高度行為所吸收，不另
    論罪。被告所犯上開2 罪，犯意各別，行為不同，應分論併
    罰。被告有前揭刑案執行完畢之情形，此有臺灣高等法院被
    告前案紀錄表1 份在卷可按，其受有期徒刑之執行完畢後，
    5 年內故意再犯本案有期徒刑以上之罪，均為累犯，均應依
    刑法第47條第1 項規定加重其刑。爰審酌被告曾有多次施用
    毒品之不良素行，經觀察、勒戒後，仍不知悔改警惕，猶繼
    續施用毒品，屢被緝獲，足見其雖經觀察、勒戒之治療程序
    ，始終未徹底戒絕施用毒品遠離毒害，顯然無視於毒品對於
    自身健康之戕害及國家對於杜絕毒品犯罪之禁令，本應予以
    嚴懲，惟斟酌被告施用毒品僅戕害己身，且犯後坦承犯行，
    態度良好等一切情狀，分別量處如主文所示之刑，並定應執
    行之刑，以示懲儆。
五、沒收部分：
（一）犯罪事實欄一、（一）所示扣案之塑膠袋1 個、吸食器1
      個、吸管1 支及塑膠短管2 支內均殘留第二級毒品甲基安
      非他命殘渣等情，業已如前所述，該等殘渣屬毒品危害防
      制條例所定之第二級毒品，應依該條例第18條第1 項前段
      沒收銷燬之。
（二）犯罪事實欄一、（二）扣案之甲基安非他命1 包（驗餘淨
      重0.7695公克）除包裝袋外，為毒品危害防制條例所定之
      第二級毒品，應依該條例第18條第1 項前段沒收銷燬之。
（三）犯罪事實欄一、（一）扣案之塑膠袋1 個、吸食器1 個、
      吸管1 支及塑膠短管2 支，均為被告所有供該次施用第二
      級毒品甲基安非他命所用之物；犯罪事實欄一、（二）扣
      案之玻璃球吸食器1 支、塑膠鏟管1 支，均為被告所有供
      該次施用第二級毒品甲基安非他命所用之物；而犯罪事實
      欄一、（二）扣案第二級毒品甲基安非他命之外包裝塑膠
      袋1 個，係可與上開毒品分離，而其主要作用在於包裹毒
      品，防其裸露、潮濕，便於被告攜帶施用毒品，且屬被告
      所有，業據被告供承在卷，均應依刑法第38條第1 項第2
      款宣告沒收之。
據上論斷，應依刑事訴訟法第273 條之1 第1 項、第299 條第1
項前段，毒品危害防制條例第10條第2 項、第18條第1 項前段，
刑法第11條、第47條第1 項、第51條第5 款、第38條第1 項第2
款，判決如主文。
本案經檢察官陳建佑到庭執行職務。
中    華    民    國    99    年    8     月    18    日
                  刑事第二庭    法  官  江彥儀
以上正本證明與原本無異。
如不服本判決應於收受判決後10日內向本院提出上訴書狀，並
應敘述具體理由。其未敘述上訴理由者，應於上訴期間屆滿後
20日內向本院補提理由書(均須按他造當事人之人數附繕本)
「切勿逕送上級法院」。
中    華    民    國    99    年     8    月    18    日
                                書記官  黃明慧
附錄本案論罪科刑法條全文：
毒品危害防制條例第10條
施用第一級毒品者，處 6 月以上 5 年以下有期徒刑。
施用第二級毒品者，處 3 年以下有期徒刑。

司法院資訊處製作；財團法人民間司法改革基金會備份。
